【裁判字號】    90,再,23
【裁判日期】    900518
【裁判案由】    國家賠償
【裁判全文】
臺灣高等法院高雄分院民事判決  九十年度再字第二三號
      再審原告    台灣南區郵政管理局
      法定代理人  乙○○
      再審被告    甲○○
右當事人間國家賠償事件，再審原告對於中華民國九十年三月十三日本院八十九年度
上國易字第二號確定判決，提起再審，本院判決如左：
      主      文
再審之訴駁回。
再審訴訟費用由再審原告負擔。
      事      實
甲、再審原告方面：
一、聲明：求為判決：
（一）原確定判決不利於再審原告部分廢棄，駁回再審被告之上訴。
（二）再審及前審訴訟費用由再審被告負擔。
二、陳述：
（一）按郵政機關因事務之繁瑣與人員之眾多，如令與僱傭關係負同一責任殊失公允
      ，切非國家維護公用事業之旨，故郵政法地二十九條特別規定郵政機關除依郵
      政法第二十五條至二十七條規定應負補償責任外，關於從事郵務人員對他人所
      為之侵權行為，郵政機關不負賠償責任。此即郵政機關依據特別法之責任限制
      ，應優先民法之適用。
（二）再審原告於確定判決之二審審理時即已提出此項特別法之主張，惟確定判決理
      由中並未見應排除郵政法前揭規定之理由說明。原確定判決未適用特別法－郵
      政法之規定，顯有民事訴法第四百九十六條第一項第一款規定之適用法規顯有
      錯誤之違誤，為此，提起本件再審之訴。
三、證據：提出本院八十九年度上國易字第二號民事判決影本一件、郵政法原理影本
    四紙、信封影本一紙。
乙、再審被告方面：
    再審被告未提出書狀作何聲明或陳述。
丙、本院依職權函調本院八十九年度上國易字第二號與臺灣高雄地方法院八十九年度
    國字第一０號民事卷。
      理      由
一、按民事訴法第四百九十六條第一項第一款所謂適用法規顯有錯誤，應以確定判決
    違背法規或現存判例解釋者為限，若法規之規定於判決基礎事實無適用之餘地者
    ，縱未予援用，亦不得指為用法錯誤。
二、查郵政法第二十九條關於郵政機關免責之規定，係指郵政機關依郵政法第二十五
    條至第二十七條規定對於「郵件」之補償，負補償責任外，不再因從事郵務人員
    對他人所為之侵權行為而負責任。所稱「從事郵務人員」，自係指從事該法第二
    十五條至第二十七條規範之「郵件」處理人員而言，此依該法第二十九條法文規
    定之文意自明。本件確定判決係就再審原告所僱用之職員許美雲侵占客戶交付之
    款項，命再審原告負民法第一百八十八條之僱用人責任；而許美雲任職再審原告
    之左營郵局為業務佐，負責在營業股業務台協助客戶諮詢、填寫表格、解答客戶
    疑問、及招攬郵政簡易壽險等業務，許美雲遂將代客申購基金而收取之基金等款
    項予以侵占入己等情，為再審原告在該案所不爭執，是許美雲之職務顯非上開規
    定所稱「從事郵務人員」甚明，再審原告應無依該法條主張免責之餘地揆之上開
    說明，原確定判決即無用法錯誤可言，再審原告以原確定判決適用法規顯有錯誤
    為由，提起本件再審之訴，顯無再審理由，應予駁回，並不經言詞辯論為之。
三、據上論結：本件再審原告之訴為顯無理由，依民事訴訟法第五百零二條第二項、
    第七十八判決如主文。
中      華      民      國    九十      年      五      月     十八     日
                                      臺灣高等法院高雄分院民事第五庭
~B1審判長法官  蔡明宛
~B2法      官  黃科瑜
~B3法      官  林健彥
右為正本係照原本作成。
不得上訴。
中      華      民      國    九十      年      五      月    二十一    日
~B法院書記官  廖素珍
                                                                        Ｑ


司法院資訊處製作；財團法人民間司法改革基金會備份。
